臺灣臺中地方法院刑事判決　　　　　　 96年度訴緝字第510號
公　訴　人　臺灣臺中地方法院檢察署檢察官
被　　　告　乙○○
　　　　　　　　　　（現另案於臺灣臺中監獄執行中）
上列被告因偽造文書等案件，經檢察官提起公訴（九十一年度偵
字第二三八三○號）及移送併案審理（九十二年度偵續字第二八
二號），本院判決如下：
    主    文
乙○○行使偽造私文書，處有期徒刑壹年貳月。偽造之「藍鯨汽
車音響股份有限公司」印章壹顆、在職證明書上偽造之「藍鯨汽
車音響股份有限公司」印文壹枚，均沒收。
    犯罪事實
一、乙○○明知其並無設立「藍鯨汽車音響股份有限公司」，於
    民國九十年十一月間結識女友甲○○後，即向甲○○佯稱其
    為「藍鯨汽車音響股份有限公司」之負責人，並欲任甲○○
    為業務經理，致甲○○不疑有他，信以為真。嗣乙○○以甲
    ○○名義，向臺中市○○路「順新汽車公司」以汽車貸款方
    式購買中古汽車供己使用，明知順新公司核貸須備具購車者
    在職證明書以擔保工作及收入之穩定性，竟基於意圖為自己
    不法之所有之詐欺取財概括犯意及行使偽造不實在職證明書
    之私文書之犯意，先於民國九十年十二月十六日某時，先委
    由不知情之成年刻印店人員偽刻「藍鯨汽車音響股份有限公
    司」印章後，並由不知情之甲○○先於在職證明書上填載甲
    ○○在「藍鯨汽車音響股份有限公司」擔任業務經理後，乙
    ○○即在該在職證明書之證明單位欄上蓋用乙○○本人之印
    文及偽造之「藍鯨汽車音響股份有限公司」印文各一枚，而
    偽造「藍鯨汽車音響股份有限公司」之在職證明書一份，再
    持以交付臺中市○○路「順新汽車公司」成年業務員，作為
    辦理汽車貸款之文件以行使之，使「順新汽車公司」核貸人
    員陷於錯誤，誤信確有「藍鯨汽車音響股份有限公司」存在
    ，且名義上之車主甲○○確係於「藍鯨汽車音響股份有限公
    司」任職而有固定收入，准予送件審核汽車貸款，足生損害
    於「順新汽車公司」核貸之正確性，幸因他故致未核貸成功
    ，亦未取得汽車而未遂。乙○○承前開詐欺取財之概括犯意
    ，於九十年十二月間某日，向甲○○詐稱需代步工具，請甲
    ○○買車供其使用，日後必定歸還等語，致甲○○陷於錯誤
    ，先提領現金共計新臺幣（下同）十二萬元予乙○○，並於
    九十年十二月間某日，與乙○○一同至臺中縣大里市○○路
    ○段六十之一號「詮豐汽車公司」，由乙○○出面訂立汽車
    買賣契約，並約定該車登記於甲○○名下，再由乙○○交付
    購車之訂金及頭期款共計十二萬元，其餘款項十四萬元則由
    甲○○向和潤企業股份有限公司（下稱和潤公司）貸款支付
    ，乙○○於交車後隨即將該車取走供己使用，惟乙○○嗣後
    並未返還任何款項予甲○○，且未給付任何汽車貸款，經甲
    ○○多次催索仍置之不理，甲○○始知受騙。又乙○○復承
    前開詐欺取財之概括犯意，於九十一年三月間某日某時，在
    臺中市詳細地址不明地點，向甲○○詐稱「藍鯨汽車音響股
    份有限公司」之股東要再開一家店，因資金調度有問題，最
    快要於三月底才有資金從泰國回來等語，央求不知情之甲○
    ○代向七之前夫黃泰國借款，致甲○○信以為真，於九十一
    年三月間某日某時至高雄市，以乙○○交待之同一說詞向黃
    泰國借款，致黃泰國信以為真，於九十一年三月二十五日向
    富邦產物保險股份有限公司（下稱富邦產物保險公司）以保
    險單貸款三十五萬元，嗣該保單借款三十五萬元存入黃泰國
    所開設之中國信託商業銀行股份有限公司（下稱中國信託）
    存款帳戶後，黃泰國即於同日以現金方式領出三十二萬元交
    予甲○○，甲○○於取得上開現金後隨即返回臺中，除先行
    支付汽車貸款二萬一千三百七十五元外，餘款均交付乙○○
    ，乙○○取得上開款項後，即一再推遲汽車美容事業開店事
    宜，甲○○方知乙○○所述該「藍鯨汽車音響股份有限公司
    」為虛設公司且乙○○意未有經營汽車美容事業，而知受騙
    。另乙○○於本院審理時經合法傳拘未獲而逃亡，經本院於
    九十三年二月二十日通緝，而於九十六年十月九日為警緝獲
    。
二、案經甲○○訴由臺灣臺中地方法院檢察署檢察官偵查起訴及
    同署檢察官移送併案審理。
    理    由
一、訊據被告乙○○對於行使偽造私文書犯行坦承不諱，惟始口
    否認有何詐欺取財犯行，辯稱：伊確係向告訴人甲○○本人
    借款，及委託告訴人甲○○代為借款，惟告訴人到臺中之生
    活、旅遊均需花費，告訴人係欲置伊於死地，所以將所有借
    錢之過錯推給伊，另向詮豐汽車公司購買之汽車係伊支付頭
    期款，伊有要求告訴人寫讓渡書，但告訴人要求伊拿一筆錢
    給她，她才願意寫，伊並無詐欺取財之犯行云云。惟查：
  (一)前揭犯罪事實，業據被告就行使偽造私文書犯行部分坦承不
    諱，且據證人甲○○、黃國泰證述明確，復有偽造之在職證
    明書、公司登記基本資料查詢清單、中國信託商業銀行新興
    分行黃泰國存摺影本、交通部公路總局臺中區監理所彰化監
    理站九十二年五月二十七日函及附件之汽（機）車過戶登記
    書及車籍資料、存證信函、李惠雅彰銀北屯分行支存摺影本
    及帳戶明細、汽車新領牌照登記書及車主資料、汽車買賣契
    約書、和潤分期客戶異動暨電腦作業服務申請書、高雄市監
    理處九十二年六月二十六日高市監二字第○九二○○一○○
    ○五號函及附件之拍賣證明、車籍資料、和潤分期客戶異動
    暨電腦作業服務申請單、富邦個人小額信用貸款放款信用保
    險保險費收據、郵政劃撥收據、甲○○中國國際商業銀行存
    摺影本及存摺明細、臺灣彰化地方法院民事執行處函、彰化
    縣汽車商業同業公會證明書、拍定聯、郵政劃撥收據、甲○
    ○以汽車借款之當票影本、車牌號碼Ｈ六－四八八二號自用
    小客車新領牌照登記書、行車執照、原廠證明書、被告留給
    告訴人之字條及被告與告訴人之往來書信各一份在卷可稽。
  (二)被告雖辯稱該車牌號碼Ｈ六－四八八二號自用小客車係其出
    資購買等語，並提出買賣契約一份為證。然查，就本案車輛
    之頭期款六萬元係告訴人所提領現金出資，有告訴人中國國
    際商業銀行存摺影本一份為證，且該車係以告訴人名義登記
    並辦理汽車貸款，亦有自用小客車新領牌照登記書、行車執
    照及和潤分期客戶異動暨電腦作業服務申請單各一份附卷足
    憑。足見該車確係告訴人所出資購買甚明，被告雖提出買賣
    契約書，惟僅足證明該車係由被告出面訂立買賣契約，且被
    告亦未提出任何證據證明該車之頭期款係其出資，又衡情如
    係被告出資購買該車，僅係將該車登記於告訴人名下，何須
    再以告訴人名義辦理貸款，況被告於檢察官偵查中亦自承九
    十一年六月二十五日之貸款七千一百二十五元係告訴人所繳
    ，是如該車係被告出資購買，何以係由告訴人繳交貸款之分
    期款，足見該車確係告訴人出資購買甚明，是該買賣契約書
    ，尚無從為有利於被告之認定。至證人許博學於檢察官偵查
    中證稱係被告交付頭期款之現金予其等語，惟證人許博學於
    檢察官偵查中亦證稱：價款共計二十六萬，訂金一萬元、頭
    期款十一萬元、貸款十四萬元，當天非其收錢，係另一名業
    務員林清祥收的等語明確，復於檢察官偵查中證稱：其不記
    得當天是何人拿錢出來，但被告與告訴人總共拿十一萬元給
    其等語，是證人許博學就被告就係交付多少金錢一事，所述
    不一，且該錢既非其所收，又何以確認係被告所交付，且證
    人就被告所交付之金錢來源亦無從知悉，是證人許博學前開
    證述，自無從為有利於被告之認定。
  (三)又被告辯稱其向告訴人所借款項，並非其所使用，是用於給
    付告訴人租房子之租金及告訴人生活所需，且告訴人貸款後
    並未將錢交給其云云。惟查，證人黃泰國於檢察官偵查中結
    證稱：當時係其前妻即告訴人甲○○向其表示她老闆需要錢
    週轉，而向其借款三十五萬元，其即向中國信託（應係富邦
    產物保險公司之誤）貸款，錢存入中國信託後，其即領出交
    給告訴人，告訴人並未告知其週轉詳情，只說等到股東回來
    時，就有資金可以還給其等語，又依卷附被告與告訴人甲○
    ○之對話書信一紙，被告於信中書寫「妳不會說股東說要在
    （再）開一家店，資金調渡（度）有問題，最快要月底，資
    金會從泰國回來」、「妳說有一個股東說等泰國的錢回來要
    先拿二百先給妳決解（解決）事情」、「妳問妳家那個看他
    身上有多少先調給妳」等語，足證被告確有指示不知情之告
    訴人甲○○以上開說詞向告訴人黃泰國借款之情形，且參諸
    卷附被告與告訴人甲○○之其餘往來書信，載明被告始終以
    公司需錢週轉等理由要求告訴人甲○○借款支應，並保證可
    自泰國友人處借款清償伊之債務，告訴人並抱怨不知悉事業
    詳請等語，足認告訴人並非明知被告所言為偽，純係基於男
    女朋友間特殊信賴關係，誤信被告詐術，始以被告說詞轉向
    黃泰國借款，被告所辯所借款項均係由告訴人自行使用，且
    無詐騙告訴人以資金週轉為由向證人黃泰國借款等語，顯屬
    卸責之詞，並無足採。
  (四)復查，本件被告自承明知其並無設立「藍鯨汽車音響股份有
    限公司」，且告訴人亦非「藍鯨汽車音響股份有限公司」之
    業務經理，並於在職證明書上蓋用偽造之「藍鯨汽車音響股
    份有限公司」印章，而偽造告訴人係「藍鯨汽車音響股份有
    限公司」業務經理之偽造私文書，並據以持向順新汽車公司
    購車辦理汽車貸款等語，足見其確有以偽造之在職證明及不
    實之任職事項，以詐騙順新汽車公司藉以得辦理貸款以購買
    汽車甚明，被告所辯其並無詐欺取財之犯意，顯無足採。
  (五)綜上所述，本案事證明確，被告犯行均堪認定。
二、被告雖已著手於向順新汽車公司辦理貸款之詐騙行為，惟未
    生詐得貸款之結果，其犯罪尚屬未遂，是核被告所為，係犯
    刑法第二百十六條、第二百十條之行使偽造私文書罪，同法
    第三百三十九條第一項之詐欺取財罪、第二項之詐欺取財未
    遂罪。被告偽造「藍鯨汽車音響股份有限公司」印章（偽造
    印章後蓋印，當然產生該印章之印文，不再論以偽造印文罪
    ）之行為，係其偽造私文書之部分行為，不另論以偽造印章
    罪；又被告偽造私文書後復持以行使，其偽造私文書之低度
    行為則為行使之高度行為所吸收，不另論以偽造私文書罪。
    被告所犯一次詐欺取財未遂及二次詐欺取財既遂等犯行，時
    間緊接，所犯構成要件相同之罪名，顯係基於概括犯意反覆
    為之，應依修正前刑法第五十六條之規定，論以一詐欺取財
    既遂之連續犯，並加重其刑（修正前刑法第五十六條連續犯
    之規定業已刪除，原屬連續犯之數個犯罪行為，依新法應數
    罪併罰，二者相較，修正前之規定可依裁判上一罪論處，修
    正前之規定顯較有利於被告，應依修正前刑法第五十六條之
    連續犯規定論處）。且查被告行為後，九十四年二月二日修
    正公布之刑法，自九十五年七月一日施行，修正後之刑法刪
    除第五十五條關於牽連犯之規定。本件被告所犯行使偽造私
    文書及詐欺取財罪間，有方法結果之牽連關係，依修正前即
    行為時之規定，應從一重之行使偽造私文書罪處斷；依修正
    後之刑法既已刪除牽連犯之規定，則所犯上述各罪應依數罪
    併罰之規定分論併罰。比較新舊法之規定，修正後之規定並
    非較有利於被告，依刑法第二條第一項前段之規定，應適用
    行為時之法律，即適用修正前刑法第五十五條牽連犯之規定
    ，從一重之行使偽造私文書罪處斷。又被告詐騙告訴人貸款
    購車供其使用之詐欺取財犯行部分（九十二年度偵續字第二
    八二號），雖未據公訴人起訴，惟此部分與公訴人已起訴之
    詐欺取財犯行間，有修正前連續犯之裁判上一罪關係，為起
    訴效力所及，基於審判不可分原則，本院自應併予審理，附
    此敘明。爰審酌被告以偽造之不實在職證明書購車並辦理貸
    款，惟嗣後因故未得手，並其利用與告訴人係男女朋友之信
    任關係，詐騙告訴人購買汽車及借款供其使用，並被告所詐
    得金額、手段，並犯後僅坦承部分犯行，且未與告訴人和解
    等一切情狀，量處如主文所示之刑。另被告於本院審理時經
    合法傳拘未獲而逃亡，經本院於九十三年二月二十日通緝，
    而於九十六年十月九日為警緝獲，有通緝書及臺中市警察局
    第四分局通緝案件報告書各一份在卷足憑，依中華民國九十
    六年罪犯減刑條例第五條之規定，被告所犯本案之罪，尚不
    得爰依該條例減刑，附此敘明。
三、在職證明書上蓋用偽造之「藍鯨汽車音響股份有限公司」印
    文一枚，係偽造之印文；又偽造之「藍鯨汽車音響股份有限
    公司」印章，雖未扣案，惟無證據證明業已滅失，均應依刑
    法第二百十九條之規定，均宣告沒收，併予敘明。
據上論斷，應依刑事訴訟法第二百九十九條第一項前段，刑法第
二條第一項前段、修正前刑法第五十六條、刑法第二百十條、第
二百十六條、第三百三十九條第一項、修正前刑法五十五條、刑
法第二百十九條，中華民國九十六年罪犯減刑條例第五條，罰金
罰鍰提高標準條例第一條前段，判決如主文。
中　　華　　民　　國　　96　　年　　12　　月　　20　　日
                  刑事第六庭  審判長法  官  洪俊誠
                                    法  官  高英賓
                                    法  官  戴博誠
上正本證明與原本無異。
如不服本判決，應於收受送達後10日內向本院提出上訴書狀（應
敘述具體理由並附繕本）。
上訴書狀如未敘述理由，應於上訴期間屆滿後20日內補提理由書
於本院。
                                    書記官  林政佑
中　　華　　民　　國　　96　　年　　12　　月　　20　　日
【附錄論罪科刑法條】
刑法第二百十條：
偽造、變造私文書，足以生損害於公眾或他人者，處五年以下有
期徒刑。
刑法第二百十六條：
行使第二百十條至第二百十五條之文書者，依偽造、變造文書或
登載不實事項或使登載不實事項之規定處斷。
刑法第三百三十九條第一項、第三項：
意圖為自己或第三人不法之所有，以詐術使人將本人或第三人之
物交付者，處五年以下有期徒刑、拘役或科或併科一千元以下罰
金。
前二項之未遂犯罰之。
